臺灣高等法院高雄分院刑事裁定        100年度交抗字第281號
抗  告  人
即受處分人  陳雲望
上列抗告人違反道路交通管理處罰條例聲明異議案件，不服臺灣
高雄地方法院中華民國100 年9 月22日裁定（100 年度交聲字第
1797號），提起抗告，本院裁定如下：
    主  文
抗告駁回。
    理  由
一、抗告意旨略以：抗告人即受處分人陳雲望（下稱抗告人）於
    民國100 年8 月16日提出本件聲明異議並未逾期，蓋異議期
    間應以「裁決書『處罰主文』所載『應繳納罰鍰期間』（即
    100 年8 月21日）」為限，原裁定未審酌上情，為抗告人不
    利之認定，尚有未恰。爰提起抗告，請求撤銷原裁定，另為
    適法之裁定云云。
二、按受處分人，不服第8 條主管機關所為之處罰，得於接到裁
    決書之翌日起20日內，向管轄地方法院聲明異議；依道路交
    通管理處罰條例第87條規定向管轄法院聲明異議之期間，自
    裁決送達之翌日起算，並得依法扣除在途期間及聲請回復原
    狀；道路交通事件處理辦法第12條規定交通案件聲明異議之
    在途期間扣除，居住於臺灣地區者，當事人居住於處罰機關
    所在之鄉、鎮、市（包括縣轄市、省轄市及院轄市）者，不
    扣除在途期間；又按交通法庭認聲明異議不合法律上之程式
    或其異議權已經喪失者，應以裁定駁回之，道路交通管理處
    罰條例第87條第1 項、道路交通事件處理辦法第11條、第17
    條前段及法院訴訟當事人在途期間標準第4 條第1 項第1 款
    第1 目分別訂有明文。又處理違反道路交通管理事件，有關
    文書送達之程序，依行政程序法之規定，違反道路交通管理
    事件統一裁罰標準及處理細則第5 條亦有明文。而行政程序
    法中關於文書之送達，於應受送達人之住居所、事務所或營
    業所為之；但在行政機關辦公處所或他處會晤應受送達人時
    ，得於會晤處所為之。於應送達處所不獲會晤應受送達人時
    ，得將文書付與有辨別事理能力之同居人、受僱人或應送達
    處所之接收郵件人員。又不能依前2 條規定為送達者，得將
    文書寄存送達地之地方自治或警察機關，並作送達通知書二
    份，一份黏貼於應受送達人住居所、事務所、營業所或其就
    業處所門首，另一份交由鄰居轉交或置於該送達處所信箱或
    其他適當位置，以為送達；前項情形，由郵政機關為送達者
    ，得將文書寄存於送達地之郵政機關；寄存機關自收受寄存
    文書之日起，應保存3 個月。行政程序法第72條第1 項、第
    73條第1 項、第74條亦有明定。可見行政機關依行政程序法
    而為文書之送達，專依該法律之規定，該法並無準用民事訴
    訟法或刑事訴訟法關於寄存送達自寄存之日起10日生效規定
    之規定，是裁決書合法寄存送達後，當自寄存之日起即時生
    效，並非於寄存之日起算10日生效，或自受送達人實際領取
    文書之日起生效，故受處分人若受有裁決而不服，自應於上
    開規定期間內聲明異議，倘受處分人逾期提出，法律上之程
    式已無從補正，自應依法駁回其異議。
三、經查，抗告人所有之GVE-210 號普通重型機車，於100 年4
    月18日15時6 分許，在高雄市○○○○○路口，有不遵守道
    路交通標線指示之行為，而為微電腦闖紅燈照相機照相舉發
    ，原處分機關即高雄市政府交通局乃依道路交通管理處罰條
    例第60條第2 項第3 款規定，以高市交裁字第裁32-BDB3145
    06號裁決書，裁處異議人罰鍰新臺幣900 元在案，上開裁決
    書並於100 年7 月26日送達抗告人位在「高雄市○○區○○
    街167 號」地址，因未獲會晤本人亦無受領文書之同居人、
    受僱人、或應受送達處所接收郵件人員，郵務人員乃於100
    年7 月26日，將該抗告人違規之裁決書寄存於郵局以為送達
    ，並依行政程序法第74條第1 項規定製作通知書通知受處分
    人之事實，有載明上開裁決書寄存於62支局及作送達通知書
    等內容之高雄市政府交通局送達證書影本在卷足稽（原審卷
    第11頁），足見郵局之郵務人員對抗告人戶籍地所為本件裁
    決書寄存送達之程序，即已符合前揭行政程序法關於寄存送
    達程序之規定，自已發生文書寄存送達之法律效果（於100
    年7 月26日發生送達之效力）。基此，抗告人如欲聲明異議
    ，應於接到裁決書之翌日起20日內（因抗告人之住所在高雄
    市小港區，並無扣除在途期間之問題），即於100 年8 月15
    日（星期一，且非國定假日）以前提出，始謂合法。惟抗告
    人竟遲至100 年8 月16日始向原審法院提出異議，此有抗告
    人之聲明異議狀所蓋收狀章在卷可查（見原審卷第1 頁），
    足見抗告人上揭聲明異議已逾20日法定不變期間，且無從補
    正，參照前揭法律規定，抗告人本件聲明異議於法未合，應
    予以駁回。
四、綜上所述，本件抗告人之聲明異議已逾20日不變期間之事實
    ，堪以認定。原裁定以抗告人之聲明異議不合法（逾期），
    予以裁定駁回，於法自無不合。且本件裁決書「附記」欄既
    已載明：「受處分人不服處罰者，『得於接到裁決書之翌日
    起二十日內，以司法狀紙提出聲明異議』…」等語，益徵抗
    告人已可知悉異議期間並非以「裁決書『處罰主文』所載『
    應繳納罰鍰期間』（即100 年8 月21日）」為憑之旨甚明。
    從而，抗告人仍執前詞，任意作有利於己之法律解釋，並提
    起抗告，指摘原裁定不當，並無理由，應予駁回。
據上論結，應依道路交通事件處理辦法第25條、刑事訴訟法第41
2 條，裁定如主文。
中    華    民    國   100     年    11    月    16    日
                   刑事第四庭    審判長法  官  蕭權閔
                                       法  官  吳進寶
                                       法  官  唐照明
以上正本證明與原本無異。
不得再抗告。
中    華    民    國   100     年    11    月    16    日
                                       書記官  黃琳群